【裁判字號】    98,訴,138
【裁判日期】    990528
【裁判案由】    偽造有價證券等
【裁判全文】
臺灣臺北地方法院刑事判決               98年度訴字第138號
公  訴  人  臺灣臺北地方法院檢察署檢察官
被      告  甲○○
選任辯護人  蔡鎮隆律師
上列被告因偽造有價證券等案件，經檢察官提起公訴（97年度偵
字第15529號），本院判決如下：
    主  文
甲○○意圖供行使之用，而偽造有價證券，處有期徒刑壹年拾月
，偽造之美國運通銀行支票壹紙(票號為0000000號、金
額為新臺幣三十萬元、發票日期為民國九十六年十一月二十八日
)沒收。又竊盜，處有期徒刑月。應執行有期徒刑貳年，緩刑
伍年。偽造之美國運通銀行支票壹紙(票號為0000000號
、金額為新臺幣三十萬元、發票日期為民國九十六年十一月二十
八日)沒收。
    事  實
一、甲○○與丙○○○(涉犯未指定犯人誣告部分，經本院以98
    年度簡字第4092號判處拘役40日確定)曾為男女朋友，有通
    財互助之情誼，其對於處分丙○○○財產之份際，認知有所
    偏差。緣甲○○為了向乙○○調借資金，於民國96年10月間
    ，經丙○○○同意，持丙○○○為發票人之美國運通銀行臺
    北分行支票（票號：0000000號），填載金額新臺幣（下同
    ）50萬元、發票日期96年11月14日後，向乙○○借款。惟因
    所借款項不敷使用，甲○○竟基於意圖為自己不法所有及供
    行使之用，於96年10月間某日，竊取丙○○○放置在臺北市
    ○○○路5段291巷19弄11號7樓住處抽屜內且已簽名之美國
    運通銀行臺北分行之空白支票1張（票號：0000000號）。得
    手後，未經丙○○○同意，私自填載金額新台幣（下同）30
    萬元、發票日期96年11月28日。甲○○偽填前開支票後，復
    持之向乙○○借款，借款金額共計79萬元。嗣於97年1月間
    ，甲○○無力清償上開借款，而告知丙○○○上開2張支票
    因調借款項而為乙○○持有，需清償債務始能將支票取回，
    丙○○○為逃避債務，明知上開2張支票係乙○○持有中，
    並未遺失，竟基於誣告犯意，於97年6月18日，向美國運通
    銀行臺北分行申請空白票據掛失止付，並填寫遺失票據申報
    書，偽稱上開2張支票係於97年6月18日被竊，而未指定犯人
    誣告他人涉犯竊盜罪嫌，迨乙○○於97年6月18日將上開2張
    支票提示遭拒，始查悉上情。
二、案經臺北市政府警察局中山分局報告臺灣臺北地方法院檢察
    署檢察官偵查起訴。
    理  由
一、按被告以外之人於審判外之言詞或書面陳述，除法律有規定
    者外，不得作為證據；又被告以外之人於審判外之陳述，雖
    不符合刑事訴訟法第159條之1至第159條之4之規定，但經當
    事人於審判程序同意作為證據，法院審酌該言詞陳述或書面
    陳述作成時之情況，認為適當者，亦得為證據；又當事人、
    代理人或辯護人於法院調查證據時，知有同法第159條第1項
    不得為證據之情形，而未於言詞辯論終結前聲明異議者，視
    為有前項之同意，刑事訴訟法第159條第1項及第159條之5分
    別定有明文。本判決下列所引被告以外之人於審判外所為之
    供述證據，公訴人、被告及辯護人對其證據能力並不爭執，
    其至辯論終結前亦未聲明異議，本院審酌上開證據方法於製
    作時之情況，尚無違法不當，應認以之作為證據應屬適當。
    至其餘非供述證據部分，本院亦查無任何違反法定程式取得
    之情形，應認有證據能力。
二、前開事實，業據被告甲○○於偵查、本院準備程序及審理中
    坦承不諱，並經被害人乙○○於警詢、偵查中及另案被告丙○○○於警詢、偵查中證述上開金額為30萬元之支票係屬被
    告竊取、偽造而來在卷，復有臺灣票據交換所97年6月24日
    函文及檢附之前開2張支票影本暨退票理由單、掛失止付票
    據提示人資料查報表、遺失票據申報書、票據掛失止付通知
    書（偵卷第5-14頁）、被害人乙○○提出之發票人為甲○○
    之本票2張、新光銀行匯款申請書3張、郵局存證信函、債務
    人甲○○債權確認書、臺灣新光商業銀行永和分行活期儲蓄
    存款存摺封面影本、代收票據明細表（偵卷第30-3 8頁）、
    渣打國際商業銀行復興分行97年11月25日函文及檢附之被告
    丙○○○之發票人簽章影本、渣打國際商業銀行復興分行97
    年11月25日函文（偵卷第60-65頁）、渣打國際商業銀行股
    份有限公司復興分行98年6月12日渣打商銀SCB字第09800084
    號函文及檢附之支票帳戶簽章樣式印鑑卡、臺灣票據交換所
    98年6月9日台票總字第0980003784號函文（本院卷一第69-7
    0頁、第73-74頁）附卷可稽，足徵被告之自白核與事實相符
    ，應堪採信。從而，本件事證明確，其犯行堪以認定。
三、按行使偽造有價證券以詐取財物，其效用即為非法取得他人
    財物，其取得財物行為，原已包含於該行使偽券行為之內，
    並不另成詐欺罪名(最高法院31年上字第1918號、43年台非
    字第45號判例意旨可資參照)。核被告所為，係犯刑法第201
    條第1項之意圖供行使之用而偽造有價證券罪及同法第320條
    第1項竊盜罪。其行使偽造有價證券之低度行為則為偽造有
    價證券之高度行為所吸收，不另論罪。被告所犯竊盜罪、意
    圖供行使之用而偽造有價證券罪間，犯意各別，行為互殊，
    應予分論併罰。
四、刑事審判旨在實現刑罰權之分配的正義，故法院對有罪被告
    之科刑，應符合罪刑相當之原則，使輕重得宜，罰當其罪，
    以契合社會之法律感情，此所以刑法第57條明定科刑時應審
    酌一切情狀，尤應注意該條所列10款事項以為科刑輕重之標
    準，並於同法第59條賦予法院以裁量權，如認犯罪之情狀可
    憫恕，認科以最低度刑仍嫌過重者，得酌量減輕其刑，俾使
    法院就個案之量刑，能為適當之斟酌。刑法第59條之所謂犯
    罪之情狀，應審酌其犯罪有無可憫恕之事由，即有無特殊之
    原因與環境，在客觀上足以引起一般同情，暨宣告法定低度
    刑，是否猶嫌過重等因素，以為判斷(最高法院38年臺上字
    第16號、45年臺上字第1165號及51年臺上字第899號判例意
    旨參照)。查被告與丙○○○為男女朋友期間，因有通財互
    助關係，故對於處分丙○○○財產之份際，認知有所偏差，
    而擅自竊取並偽造上開丙○○○之金額為30萬元支票，其並
    非大量竊取而予以偽造，其情可恕。且被告持該張偽造支票
    交被害人乙○○予以行使，並非偽造後而對外販售牟利，是
    被告犯罪情節非重，如科以最低度法定刑均猶嫌過重，在客
    觀上以一般國民生活經驗法則為之檢驗，當足引起一般人之
    同情，是本院認為被告上開所為，堪資憫恕，應依刑法第59
    條規定酌量減輕其刑。爰審酌被告犯罪後即坦承犯行，犯罪
    後態度良好，且無任何前案紀錄，有臺灣高等法院被告前案
    紀錄表在卷可稽，生產完不久，現尚需撫養1名強褓中之孩
    子，及其智識程度、犯罪動機、目的、方法、所生損害等一
    切情狀，量處如主文所示之刑。末按被告因財務調度而一時
    失慮觸犯本罪，而被告業已全數賠償被害人乙○○損害，債
    務已經結清，本院衡酌上情，認被告經此偵審程序當知所警
    惕，對其所宣告之有期徒刑，以暫不執行為適當，依刑法第
    74條第1項第1款規定，諭知緩刑，以啟自新。
五、上開偽造支票1紙(美國運通銀行票號為0000000號、金額為
    30萬元、發票日期為96年11月28日)，雖未扣案，惟既無從
    證明業已滅失，不復存在，且據被害人乙○○表示為其持有
    中(見本院卷一第77頁公務電話紀錄)，爰依刑法第205條規
    定為沒收之諭知。
據上論斷，應依刑事訴訟法第299條第1項前段，刑法第320條第1
項、第201條第1項、第205條、第51條第5款、第59條、第74 條
第1項第1款，刑法施行法第1條之1第1項前段、第2項，判決如主
文。
本案經檢察官鄭深元到庭執行職務
中    華    民    國    99    年    5     月    28    日
                  刑事第十六庭  審判長法  官  蔡守訓
                                      法  官  徐千惠
                                      法  官  羅月君
上正本證明與原本無異。
如不服本判決應於收受送達後10日內向本院提出上訴書狀，並應
敘述具體理由；其未敘述上訴理由者，應於上訴期間屆滿後20日
內向本院補提理由書（均須按他造當事人之人數附繕本）「切勿
逕送上級法院」。
                                      書記官  鄭淑丰
中    華    民    國    99    年    5     月    28    日
附錄本案論罪科刑法條全文
中華民國刑法第201條
（有價證券之偽造變造與行使罪）
意圖供行使之用，而偽造、變造公債票、公司股票或其他有價證
券者，處3 年以上 10 年以下有期徒刑，得併科 3 千元以下罰
金。
行使偽造、變造之公債票、公司股票或其他有價證券，或意圖供
行使之用，而收集或交付於人者，處 1 年以上 7 年以下有期徒
刑，得併科 3 千元以下罰金。
中華民國刑法第320條
（普通竊盜罪、竊佔罪）
意圖為自己或第三人不法之所有，而竊取他人之動產者，為竊盜
罪，處5  年以下有期徒刑、拘役或 5 百元以下罰金。
意圖為自己或第三人不法之利益，而竊佔他人之不動產者，依前
項之規定處斷。
前二項之未遂犯罰之。

司法院資訊處製作；財團法人民間司法改革基金會備份。
